【裁判字號】    98,訴,143
【裁判日期】    980430
【裁判案由】    毒品危害防制條例
【裁判全文】
臺灣基隆地方法院刑事判決            98年度訴字第143號
公  訴  人  臺灣基隆地方法院檢察署檢察官
被      告  甲○○
上列被告因毒品危害防制條例案件，經檢察官提起公訴（98年度
毒偵字第31號），被告於準備程序中就被訴事實為有罪之陳述，
受命法官於聽取當事人之意見後，由本院合議庭裁定由受命法官
獨任以簡式審判程序判決如下：
    主    文
甲○○施用第一級毒品，累犯，處有期徒刑捌月；又施用第二級
毒品，累犯，處有期徒刑伍月。應執行有期徒刑拾月。
    犯罪事實
一、甲○○前因於民國88年間，因施用毒品案件，經本院裁定觀
    察、勒戒後，認有繼續施用毒品之傾向，再以裁定令入戒治
    處所施以強制戒治，於89年12月7日執行完畢，並經本院以
    89年度易字第9號判處有期徒刑4月確定，於89年12月20日易
    科罰金執行完畢；又於93年間，因施用毒品案件，經本院以
    93年度訴字第554號判決判處有期徒刑8月確定，於94年10月
    23日執行完畢。詎甲○○猶不知悔改，基於施用第一級毒品
    海洛因之犯意，於97年12月2日21時許，在其位於基隆市○
    ○區○○路425巷9號住處，以針筒注射方式，施用第一級毒
    品海洛因1次；另基於施用第二級毒品甲基安非他命之犯意
    ，於97年12月2日下午，在同上住處，以將甲基安非他命置
    於鋁箔紙上以火燒烤之方式，施用第二級毒品甲基安非他命
    1次。嗣於97年12月3日11時30分許，在基隆市○○區○○路
    82號前，因形跡可疑為警盤查，經其同意採尿送驗，結果呈
    嗎啡及甲基安非他命陽性反應，始悉上情。
二、案經基隆市警察局第一分局報請臺灣基隆地方法院檢察署檢
    察官偵查起訴。
    理    由
一、上開事實，業據被告甲○○於本院審理時坦承不諱，且被告
    為警查獲所採集尿液，經送驗結果，呈嗎啡及甲基安非他命
    陽性反應，有基隆市警察局第一分局偵辦毒品案件尿液檢體
    對照表、臺灣尖端先進生技醫藥股份有限公司97年12月19日
    濫用藥物檢驗報告、勘察採證同意書、被告手臂針孔照片等
    在卷可證，堪認被告上開自白確與事實相符，足以採信。查
    按毒品危害防制條例係於92年7月9日修正公布，自93年1 月
    9日起施行，其中第20條、第23條將施用毒品之刑事處遇程
    序，區分為「初犯」、「五年內再犯」、「五年後再犯」。
    依其立法理由之說明：「初犯」，經觀察、勒戒或強制戒治
    後，應為不起訴處分或不付審理之裁定；經觀察、勒戒或強
    制戒治執行完畢釋放後，「五年內再犯者」，因其再犯率甚
    高，原實施之觀察、勒戒及強制戒治既已無法收其實效，爰
    依法追訴或裁定交付審理。至於經觀察、勒戒或強制戒治執
    行完畢釋放後，「五年後再犯者」，前所實施之觀察、勒戒
    或強制戒治已足以遮斷其施用毒品之毒癮，為其自新及協助
    其斷除毒癮，仍適用「初犯」規定，先經觀察、勒戒或強制
    戒治之程序。從而依修正後之規定，僅限於「初犯」及「五
    年後再犯」二種情形，始應先經觀察、勒戒或強制戒治程序
    。倘被告於5年內已再犯，經依法追訴處罰，縱其第三次（
    或第三次以上）再度施用毒品之時間，在初犯經觀察、勒戒
    或強制戒治執行完畢釋放五年以後，已不合於「五年後再犯
    」之規定，且因已於「五年內再犯」，顯見其再犯率甚高，
    原實施觀察、勒戒或強制戒治，已無法收其實效，即應依該
    條例第10條處罰（最高法院95年度台非字第59號、第65號判
    決意旨及最高法院95年第7次刑事庭會議決議、97年度第5次
    刑事庭會議意旨參照）。被告甲○○有如犯罪事實欄所載，
    於89年12月7日強制戒治執行完畢後5年內，再於93年間，因
    施用毒品案件，經本院以93年度訴字第554號判決判處有期
    徒刑8月確定等情，有臺灣高等法院被告前案紀錄表在卷可
    稽。被告既曾於「五年內再犯」，且經法院判處罪刑確定，
    竟又再次為本件施用上開第一、二級毒品犯行，揆諸前揭說
    明，即非屬毒品危害防制條例第20條第3項所定「五年後再
    犯」之情形，故檢察官依法逕行起訴，於法要無不合，本件
    事證明確，被告犯行洵堪認定。
二、查海洛因、甲基安非他命分別係毒品危害防制條例第2條第2
    項第1款、第2款規定之第一級、第二級毒品，是被告甲○○
    所為，係犯同條例第10條第1項、第2項之施用第一級、第二
    級毒品罪。被告施用前持有第一級、第二級毒品之行為，各
    應為施用之高度行為所吸收，均不另論罪。被告所犯上開2
    罪間，犯意個別，行為互異，應分論併罰。被告有如犯罪事
    實欄所示刑案之執行情形，此有台灣高等法院被告全國前案
    紀錄表在卷可按，其受有期徒刑之執行完畢後，5年內再犯
    本案有期徒刑以上之罪，為累犯，應依刑法第47條第1項之
    規定加重其刑。爰審酌被告前已有施用毒品前科，有上開刑
    案紀錄表可查，今再為施用，法治觀念之淡薄，然施用毒品
    究屬戕害自身健康之犯罪，被告施用毒品尚未造成他人明顯
    之危害，且於本院審理中坦承犯行，犯後態度尚稱良好，並
    兼衡被告犯罪之動機、目的、手段、生活狀況及智識程度，
    暨公訴人請求科以適當之刑等一切情狀，量處如主文所示之
    刑，並定應執行刑。
據上論斷，應依刑事訴訟法第273條之1第1項、第299條第1 項前
段，毒品危害防制條例第10條第1項、第2項，刑法第11條前段、
第47條第1項、第51條第5款，判決如主文。
本案經檢察官乙○○到庭執行職務。
中    華    民    國    98    年    4     月    30    日
                  刑事第三庭法    官  陳姵君
以上正本證明與原本無異。
如不服本判決應於收受本判決後10日內向本院提出上訴書狀，其
未敘述上訴理由者，並得於提起上訴後10日內向本院補提理由書
狀（均須按他造當事人之人數附繕本）「切勿逕送上級法院」。
中    華    民    國    98    年    4     月    30    日
                            書 記 官  王佩珠
毒品危害防制條例第10條
施用第一級毒品者，處 6 月以上 5 年以下有期徒刑。
施用第二級毒品者，處 3 年以下有期徒刑。


司法院資訊處製作；財團法人民間司法改革基金會備份。
